【裁判字號】    97,易,2091
【裁判日期】    990831
【裁判案由】    竊佔
【裁判全文】
臺灣板橋地方法院刑事判決              97年度易字第2091號
公  訴  人  臺灣板橋地方法院檢察署檢察官
被      告  甲○○
選任辯護人  薛欽峰律師
            楊宗翰律師
上列被告因竊佔案件，經檢察官提起公訴（97年度偵字第1861號
），本院判決如下：
    主  文
甲○○犯竊佔罪，處有期徒刑參月，如易科罰金，以新臺幣壹仟
元折算壹日。
    事  實
一、甲○○明知坐落於如附件所示之臺北縣三重市○○○段309
    、353 、354 、355 及355-1 地號之土地係合作金庫商業銀
    行股份有限公司（下稱合作金庫）所有之土地，自民國60幾
    年間某日起，在上開土地搭蓋鐵皮屋供已居住使用。嗣於89
    年間，臺北縣政府依法進行地籍圖重測後，合作金庫得知上
    開土地遭甲○○佔用，多次發函請求甲○○歸還所佔用之土
    地，甲○○均置之不理。合作金庫乃向臺北縣政府檢舉上開
    鐵皮屋為違章建築，嗣經臺北縣政府違章建築拆除大隊（下
    稱北縣違建拆除大隊）前往現場會勘後，於95年10月19日以
    北府工拆字第09 50045952 號違章建築認定通知書，認定該
    鐵皮屋為違章建築在案，北縣違建拆除大隊遂於95年11月23
    日前往現場拆除上開鐵皮屋。詎甲○○於上開鐵皮屋物遭強
    制拆除後，竟仍意圖為自己不法之利益，於96年9 月間某日
    ，在上開地號如附件所示之土地上重行搭建鐵皮屋（該鐵皮
    屋又於97年8 、9 月間遭北縣違建拆除大隊拆除）供己居住
    使用，竊佔屬於合作金庫所有之上開土地面積41.17 平方公
    尺（起訴書所載甲○○竊佔臺北縣三重市○○○段308 、30
    9 、354 地號之部分土地共計44.67 平方公尺部分，其追訴
    權時效業已完成，此據檢察官當庭減縮更正）。
二、案經合作金庫商業銀行股份有限公司訴請臺灣板橋地方法院
    檢察署檢察官偵查起訴。
    理  由
壹、證據能力方面
一、按被告以外之人於審判外之言詞或書面陳述，除法律有規定
    者外，不得作為證據；又未經證人、鑑定人依法應具結而未
    具結者，其證言或鑑定意見，不得作為證據；刑事訴訟法第
    第159 條、第158 之3 條分定有明文。查告訴代理人乙○○
    於97年3 月6 日之偵查筆錄，雖係於偵查中向檢察官所為之
    陳述，但並未經具結，是揆諸上開規定，告訴人代理人乙○
    ○於97年3月6日之偵查筆錄應認無證據能力。
二、本案以下其他認定事實所引用之卷證資料（包含證人與文書
    證據、物證等證據），檢察官、被告及其選任辯護人均未就
    證據能力表示異議，而各該證據依刑事訴訟法規定亦無不具
    證據能力之情事，故本院認均得作為認定被告有罪之依據，
    合先敘明。
貳、實體方面
一、訊據被告甲○○固坦承自96年9 月間某日起，在附件所示地
    號之土地上搭蓋鐵皮屋之事實，惟矢口否認有何竊佔犯行，
    辯稱：在60幾年間，伊先生邱明雄之前任雇主吳嘉德（即德
    成橡膠企業社負責人）與告訴人合作金庫協議取得使用如附
    件所示之土地，後來吳嘉德移民美國後，即將上開土地之使
    用權讓與給伊先生，但是該協議書因颱風淹水而滅失，伊全
    家自60幾年間起，就在上開土地搭蓋鐵皮屋居住至今，伊確
    實有權利使用上開土地，伊主觀上並無竊佔之犯意云云；辯
    護人辯護意旨則以：被告之配偶自其雇主吳嘉德移民後，繼
    受吳嘉德對附件所示之土地之使用權而使用上開土地，被告
    主觀上無竊佔之故意，客觀上亦無竊佔之行為，再者，被告
    自60幾年起，就在上開土地搭蓋鐵皮屋，被告占有使用之事
    實未曾間斷，拆除大隊雖於95年11月23日將該鐵皮屋拆除，
    被告仍持續以同一意思使用上開土地，故不能論被告無權占
    有，況且被告重建使用之面積，並未超出原來使用之面積，
    故本件為占有狀態之繼續，而非另為竊佔行為，其占有使用
    並未中斷，時效亦持續進行，因此，倘認被告有竊佔上開土
    地，告訴人於96年始提出告訴，本件追訴權時效業已完成，
    應為免訴判決云云，資為辯護。
二、經查：
  (一)訊據被告對其自60幾年起，在附件所示告訴人所有之土地上
    ，搭蓋鐵皮屋供己居住使用，嗣於89年間，臺北縣政府依法
    進行地籍圖重測後，告訴人多次發函請求被告歸還所佔用之
    土地，嗣經臺北縣政府認定該鐵皮屋為違章建築，北縣違建
    拆除大隊於95年11月23日前往現場拆除上開鐵皮屋後，又於
    96年9 月間某日重新搭蓋鐵皮屋，繼續供己居住之用等事實
    ，於偵查及本院審理中坦承不諱，且經證人即告訴人代理人
    乙○○、證人即北縣違建拆除大隊人員尤天明於本院審理時
    證述明確，復有臺北縣三重市○○○段309 、353 、354 地
    號土地登記第二類謄本各1 紙、臺北縣政府95年10月19日北
    府工拆字第0950045952號違章建築認定通知書暨臺北縣政府
    違章建築勘查紀錄表1 份、臺北縣政府違章建築結案通知單
    1 紙、臺灣板橋地方法院檢察署勘驗筆錄及現場履勘照片20
    張、本院於98年6 月12日至現場履勘時之照片20張、告訴人
    提出之現場照片22張在卷可稽（見96年度他字第7023號卷第
    4 至6 、34頁、97年度偵字第1861號卷第38至49頁、本院卷
    第134 至143 、212 至222 頁），而被告所搭蓋之鐵皮屋經
    臺北縣三重地政事務所測量結果，係占用告訴人所有之臺北
    縣三重市○○○段309 、353 、354 、355 、355-1 地號之
    土地，面積共計41 .17平方公尺，有該所複丈成果圖、上開
    土地之土地登記謄本在卷可證（見本院卷第147 頁、96年度
    他字第7023號卷第4 至6 頁），堪認屬實。
  (二)被告及其辯護人雖以前揭情詞置辯，惟查，告訴人於89年間
    經地籍圖重測後，得知上開土地遭被告佔用，即多次發函請
    求被告歸還所佔用之土地等情，業據證人乙○○於本院審理
    時結證屬實（見本院卷第205 、206 頁），又上開鐵皮屋既
    經臺北縣政府認定該建築物為違章建築，嗣經北縣違建拆除
    大隊於95年11月23日前往現場拆除，即不復存在，是被告就
    上開土地自89年間起占有之行為，業已於95年11月23日中止
    ，是被告明知上開土地係告訴人所有，且原先房屋業經拆除
    而占有關係消滅，被告又重新占有該土地搭建鐵皮屋，顯係
    另一重新占有行為，此部分竊佔犯行之追訴權時效，應從該
    次占有時起重新計算，自難認係原舊有占有關係之延續，從
    而被告本案犯行，並無追訴權時效消滅之問題。
  (三)被告另辯稱：於60幾年間，伊先生之前任雇主吳嘉德與告訴
    人協議取得使用上開土地，後來吳嘉德移民美國後，將上開
    土地之使用權讓與給伊先生，但是該協議書因颱風淹水而滅
    失，伊係合法占用該土地，並無竊佔意圖云云，復提出臺北
    縣三重市○○○路21巷12號75、76、77年收據名義人為德成
    橡膠廠有限公司、吳嘉德之電話費、電費、自來水費為證。
    惟被告迄今未能提出任何有與告訴人簽訂使用上開土地之協
    議書之資料以供本院參酌，是被告空言辯稱：已繼受取得上
    開土地之使用權云云，自難採信。再觀諸被告所提出之上開
    電話費、電費、自來水費收據上之門牌號碼係「臺北縣三重
    市○○○路21巷12號」，與其實際占用告訴人所有之「臺北
    縣三重市○○○路21巷17號（後方空地）」土地，並非同一
    筆土地，故被告亦難以此作為其係有權占用上開土地之依據
    ，是上開電話費、電費、自來水費收據，均不足以證明被告
    占用上開土地係有正當合法權源。從而，被告係在明知並無
    占有使用上開土地權源下而為上開行為，其有竊佔之故意及
    意圖為自己不法之利益甚明，被告空言辯稱並無犯罪之故意
    云云，顯屬卸責之詞，不足採信。
  (四)綜上所述，被告及其辯護人上開所辯，均不足採信。本案事
    證明確，被告上開竊佔犯行，堪予認定，應予依法論科。
三、核被告所為，係犯刑法第320 條第2 項之竊佔罪，應依同條
    第1 項之規定處斷。爰審酌被告前無犯罪科刑紀錄，有臺灣
    高等法院被告前案紀錄表可稽，素行非劣，惟其貪圖私利，
    逕自將他人之土地佔為己用，兼衡其所竊佔土地之面積範圍
    、竊佔期間、對於土地所有人造成損害，及犯後飾詞卸責、
    態度不佳等一切情狀，量處如主文所示之刑，並諭知易科罰
    金之折算標準，以示懲儆。
據上論斷，應依刑事訴訟法第299 條第1 項前段，刑法第320 條
第2 項、第1 項、第41條第1 項前段，刑法施行法第1 條之1 ，
判決如主文。
本案經檢察官張慶林到庭執行職務。
中    華    民    國    99    年    8     月    31    日
                  刑事第十二庭  法  官  錢衍蓁
上列正本證明與原本無異。
如不服本判決，應於判決送達後10日內敘明上訴理由，向本院提
出上訴狀 (應附繕本) ，上訴於臺灣高等法院。其未敘述上訴理
由者，應於上訴期間屆滿後20日內向本院補提理由書「切勿逕送
上級法院」。
                                書記官  劉靜慧
中    華    民    國    99    年    9     月    6     日
附錄本案論罪科刑法條全文：
刑法第320條
（普通竊盜罪、竊佔罪）
意圖為自己或第三人不法之所有，而竊取他人之動產者，為竊盜
罪，處5 年以下有期徒刑、拘役或5 百元以下罰金。
意圖為自己或第三人不法之利益，而竊佔他人之不動產者，依前
項之規定處斷。
前二項之未遂犯罰之。

司法院資訊處製作；財團法人民間司法改革基金會備份。
